臺灣臺北地方法院刑事判決　　　　　　　　　　　　　九十年度交易字第三二九號
　　公　訴　人　臺灣臺北地方法院檢察署檢察官
　　被　　　告　甲○○
右列被告因過失傷害案件，經檢察官聲請簡易判決處刑（九十年度偵字第八一四四號
），本院臺北簡易庭認本案不宜簡易判決處刑，移由本院適用通常程序審理，本院判
決如左：
    主      文
甲○○因過失傷害人，處拘役伍拾日，如易科罰金，以參佰元折算壹日。
    事      實
一、甲○○於民國八十九年九月六日上午七時十五分許，騎乘車牌號碼ＨＱＩ–二八
    一號重型機車，沿臺北市○○○路由西向東方向行駛，迨其行經臺北市○○○路
    與基隆路交岔口時，明知騎乘機車行近行人穿越道前，應減速慢行，遇有行人穿
    越時，無論有無交通警察指揮或號誌指示，均應暫停讓行人優先通過，且應注意
    車前狀況，並隨時採取必要之安全措施，而依當時情形又非不能注意，竟疏未注
    意其所騎乘機車之前方適有行人乙○○沿行人穿越道由北向南穿越和平東路，仍
    貿然往前行駛，而使其所騎乘之機車之前車頭因而撞及乙○○，致乙○○受有頸
    椎及腰椎損傷之傷害。甲○○於肇事後，在未被有偵查犯罪職權之機關或公務員
    知悉前，不逃避接受裁判，於警員前往現場處理時，即當場承認為肇事人，因而
    接受裁判。
二、案經乙○○訴由臺北市政府警察局大安分局報請臺灣臺北地方法院檢察署檢察官
    偵查聲請簡易判決處刑。
    理      由
一、訊據被告甲○○矢口否認有何過失傷害犯行，辯稱：告訴人乙○○是自己跌倒，
    伊為了閃躲告訴人亦滑倒；告訴人所提出之診斷證明書係任何人均能以虛構扭傷
    、酸痛之手段，要求醫師出具同內容之證明書，並不足為證；道路交通事故調查
    報告表及交通事故談話紀綠表上之「甲○○」非伊本人所簽署，而其中之內容地
    點有虛構、隱匿，並未確實記錄，證人丁○○警員之證詞亦係到庭捏造云云。然
    查：（一）右揭犯罪事實，已據告訴人乙○○於警訊、偵查及本院審理時指訴綦
    詳，並有道路交通事故調查報告表、交通事故談話紀錄表、交通事故補充資料表
    、臺北醫學大學附設醫院九十年六月二十一日出具之乙○○之診斷證明書附卷可
    稽。（二）被告係於八十九年九月六日上午七時十五分許沿臺北市○○○路由西
    向東行駛中線車道至肇事地點時，見和平東路由西向東號誌轉為黃燈，其繼續要
    通過路口時，其所騎乘機車之車頭撞及由北向南穿越和平東路之行人的不明位置
    等情，業經被告於卷附之八十九年九月六日之交通事故談話紀錄表供陳甚詳，而
    被告及告訴人之行進方向亦由警員丁○○於道路交通事故調查報告表上繪製事故
    現場圖，並經被告簽認明確，此案發時之供述，較少權衡利害得失，比之事後翻
    異之詞，自較可信。被告雖於本院審理中翻異前供改稱：告訴人是自己跌倒，伊
    為了閃躲告訴人亦跌倒在其右後方等語置辯，然查無任何事證足認被告更異之詞
    與事實更為相符，或其前供係虛偽不實，自不得任意捨棄前供而不採。（三）臺
    北醫學大學附設醫院於九十年六月二十一日出具之告訴人乙○○之診斷證明書，
    詳載告訴人係於八十九年九月六日至該院急診治療、八十九年九月七日門診治療
    ，診斷係頸椎及腰椎損傷，並蓋有該院診斷證明書專用章，是告訴人受有如上之
    傷害即已明確，縱被告曾另以手段而取得同式樣之診斷證明書，既無任何證據可
    認告訴人提出之診斷證明書之出具有虛偽情事，即難遽予捨棄。（四）被告另辯
    稱卷附之道路交通事故調查報告表、交通事故談話紀錄表上之「甲○○」均非其
    所簽署，證人丁○○之證詞係屬捏造云云，但查該等文件均係案發當日由臺北市
    政府警察局大安分局警員丁○○填寫後，在臺北醫學大學附設醫院由被告及告訴
    人於文書上簽名，告訴人並目睹被告在上開文件上簽字及捺印等情，業經告訴人
    乙○○指述明確，核與證人即填表之警員丁○○結證相符，而被告於審理時亦供
    稱其唯一簽名的地方在醫院等語，且衡諸常理，警員對處理案件之文書並無造假
    之動機與必要，況本案與偽造文書、偽證等罪相較要屬輕罪，益見被告辯詞不足
    採信。（五）按騎乘機車行近行人穿越道前，應減速慢行，遇有行人穿越時，無
    論有無交通警察指揮或號誌指示，均應暫停讓行人優先通過；騎乘機車行駛時，
    駕駛人應注意車前狀況，並隨時採取必要之安全措施，道路交通安全規則第一百
    零三條、第九十四條第三項分別定有明文。被告於右揭時日騎乘機車行經上述地
    點，理應注意及此，而依前開道路交通事故調查報告表所載當日天候係晴、有日
    間自然光線、視距良好、路況係乾燥、無缺陷之柏油路面，並無使被告不能注意
    之情事，詎被告竟疏未注意上揭規定而肇禍，其應負過失罪責甚明。（六）告訴
    人乙○○因本件車禍受有頸椎及腰椎損傷之傷害，已如前述，是被告之過失犯行
    與告訴人所受之傷害間，顯有相當因果關係。綜上，足認被告所辯各節，要屬事
    後圖卸飾詞，殊無可採，事證明確，犯行洵堪認定。
二、核被告所為，係犯刑法第二百八十四條第一項過失傷害罪。查被告犯罪後，刑法
    第四十一條已於九十年一月十日修正，犯最重本刑五年以下有期徒刑之罪，而受
    六個月以下有期徒刑或拘役之宣告，因身體、教育、職業、家庭或其他正當事由
    ，以執行顯有困難者，得以一元以上三元以下折算一日，易科罰金，並於同年一
    月十二日生效，比較新舊法之結果，以新法有利於被告，依刑法第二條第一項前
    段之規定，自應適用新法。再被告於騎乘機車行經行人穿越道不依規定讓行人優
    先通行，因而致人受傷，應依道路交通管理處罰條例第八十六條第一項規定，就
    過失傷害罪加重其刑至二分之一。又其於前述犯行未為任何有偵查犯罪職權之公
    務員知悉前，不逃避接受裁判，於警員前往現場處理時，即當場承認為肇事人，
    有臺北市政府警察局交通警察大隊出具之自首調查報告表在卷可參，應依刑法第
    六十二條前段規定減輕其刑。刑有加重及減輕者，應先加後減。爰審酌被告智識
    程度、過失程度、犯罪對被害人乙○○所生損害及被告犯罪後之態度等一切情狀
    ，量處如主文所示之刑，並諭知易科罰金之折算標準，以資懲儆。
據上論斷，應依刑事訴訟法第四百五十二條、第二百九十九條第一項前段，刑法第二
條第一項前段、第二百八十四條第一項前段、第六十二條前段、第四十一條第一項前
段，道路交通管理處罰條例第八十六條第一項，罰金罰鍰提高標準條例第一條前段、
第二條，判決如主文。
本案經檢察官丙○○到庭執行職務
中      華      民      國    九十一    年      三      月      六      日
                                    臺灣臺北地方法院交通法庭
                                        法  官  張  江  澤
右正本證明與原本無異。
如不服本判決，應於判決送達後十日內，向本院提出上訴狀。
                                        書記官  石  幸  代
中      華      民      國    九十一    年      三      月      八      日
附錄本案論罪科刑法條全文：
刑法第二百八十四條
一因過失傷害人者，處六月以下有期徒刑，拘役或五百元以下罰金。致重傷者，處一
　年以下有期徒刑，拘役或五百元以下罰金。
二從事業務之人，因業務上之過失傷害人者，處一年以下有期徒刑、拘役或一千元以
　下罰金。致重傷者，處三年以下有期徒刑，拘役或二千元以下罰金。
